最高法院民事判決　　　　　　　　　　　　　　　八十八年度台上字第一一五六號
　　上　訴　人　甲○○
　　訴訟代理人　魏千律師
　　被 上訴 人　乙○○
　　法定代理人　廖春足
右當事人間請求確認認領無效事件，上訴人對於中華民國八十七年六月二十三日台灣
高等法院第二審判決 (八十七年度家上字第一五號），提起上訴，本院判決如左：
    主  文
上訴駁回。
第三審訴訟費用由上訴人負擔。
    理  由
本件上訴人主張：伊為有配偶之人，與被上訴人之法定代理人即生母廖春足於民國八
十四年九月間發生關係，聞悉廖春足懷孕，經廖春足告知該胎兒為伊與其發生關係懷
孕所生，乃於八十五年九月六日認領被上訴人為伊婚生子女，並向新莊戶政事務所申
請登記在案。惟近自廖春足處得知被上訴人非自伊受胎所生，且外貌與伊有明顯之差
異，顯非伊所生。伊所為反於血緣關係之前開認領，有背於公共秩序與善良風俗，依
民法第七十二條規定應為無效等情，求為確認伊與被上訴人間之認領行為無效之判決
。
被上訴人則以：伊確係廖春足自上訴人受胎所生，伊之生母廖春足亦否認有其他男友
及曾告知非自上訴人受胎所生等語，資為抗辯。
原審斟酌全辯論意旨及調查證據之結果，以：本件經第一審法院委託法務部調查局就
被上訴人是否為上訴人與廖春足所生為血緣檢驗，鑑定結果依據血型遺傳法則，認被
上訴人之各項血型與上訴人之各項血型均無矛盾，因認為被上訴人有可能為廖春足與
上訴人二者間所生，有法務部調查局八十六年九月十日檢驗通知書乙紙在卷可稽。上
訴人於原審聲請另行囑託教學醫院為較精細之血緣鑑定，並於檢驗報告標示親子關係
指數（ＰＩ值）及親子關係概率(Ｗ值)以明認定之依據，經原審委託台灣大學醫學院
附設醫院重新鑑定，檢驗結果為：(1)：甲○○君(即上訴人)：AB型；D(+)，E(-)，
C(+)，e(+)，c(-)，A2，A1102，B13，Bw60(40)，Bw4，Bw6，Cw10(3)，DRw15(2)，D
Rw16(2)，DRw51，DQw6.1(1)，DQw5.2(1)。廖春足君：O型；D(+)，E(+)，C(+)，e
(+)，c(+)，A1101，Bw60(40)，Bw6，Cw10(3)，Cw7，DRw15(2)，DRw11(5)，DRw51，
DRw52，DQw6.2(1)，DQw7(3)。乙○○君（即被上訴人）：A型；D(+)，E(-)，C(+)
，e(+)，c(-)，A2，A1101，Bw60(40)，Bw6，Cw10(3)，Cw7，DRw16(2)，DRw11(5)，
DRw51，DRw52，DQw5.2(1)，DQw7(3)。(2)從人類組織型HLA－AB及HLA-DR，DQ計算其P
I及W值如下：HLA-AB：PI值13.157；W值92.94%。HLA-DR，DQ：PI值20.557；W值
＝95.36%。(3)經分析以上結果，無論從ＡＢＯ血型及ＲＨ血型分析，均無法否認三人
之親子關係；又乙○○為甲○○君及廖春足君所生之或然率高達92.94%以上，故無法
否認等情，有該醫院八十七年四月十日校附醫秘字第○六三八六號函在卷足憑。依
上開鑑定結果，足以肯認被上訴人為上訴人與廖春足所生無訛。上訴人復主張伊於八
十四年九月間與廖春足發生關係，但當時廖春足尚有其他男友，且八十五年五月間廖
春足曾親口告訴伊被上訴人非其親生，而被上訴人之外貌亦與伊有明顯差異，足證被
上訴人非其子女云云，但為被上訴人生母廖春足所堅決否認，上訴人復未舉證以實其
所說，此部分之主張亦不足採。是上訴人主張被上訴人非廖春足自伊受胎所生之子女
，不足採信。被上訴人為上訴人與廖春足所生，既經鑑定明確，則上訴人於八十五年
九月六日認領被上訴人為其子女，即無違反公共秩序與善良風俗可言，其認領行為又
無何其他無效之原因，自屬有效。從而，上訴人起訴請求確認伊與被上訴人間之認領
行為無效，不應准許，為其心證之所由得，因而維持第一審所為上訴人敗訴判決，駁
回其上訴，經核於法洵無違誤。
按上訴人僅於原審泛言其與被上訴人毫無親生骨肉心電感應之跡象，其與被上訴人之
外貌有明顯之差異，甚難找出有相似之處云云，並未具體請求原審應為如何之調查及
以此為判斷兩造間無親子關係之依據，原審依據法務部調查局及國立台灣大學醫學院
附設醫院之鑑定報告，為上訴人敗訴判決，並不違背法令。上訴論旨，聲明廢棄原判
決，不能認為有理由。
據上論結，本件上訴為無理由。依民事訴訟法第四百八十一條、第四百四十九條第一
項、第七十八條，判決如主文。
中      華      民      國    八十八    年      五      月    二十八    日
                              最高法院民事第七庭
                                  審判長法官  洪  根  樹
                                        法官  謝  正  勝
                                        法官  劉  福  來
                                        法官  黃  熙  嫣
                                        法官  許  澍  林
      右正本證明與原本無異
                                              書  記  官
中      華      民      國    八十八    年      六      月    二十一    日
